臺灣高等法院刑事判決　　　　　　　　 96年度上訴字第508號
上　訴　人　臺灣板橋地方法院檢察署檢察官
被　　　告　丁○
指定辯護人　本院公設辯護人　乙○○
上列上訴人因被告家暴殺人未遂案件，不服臺灣板橋地方法院95
年度訴字第1586號，中華民國95年8月31日第一審判決（起訴案
號：臺灣板橋地方法院檢察署95年度偵字第1295號、第1679號）
，提起上訴，本院判決如下：
    主  文
上訴駁回。
    事  實
一、丁○係戊○之兄，二人具有家庭暴力防治法第3條第4款規定
    之家庭成員關係。戊○因與丁○相處不睦，曾於民國（下同
    ）94年9月17日前往丁○位於臺北縣板橋市○○○路○段21巷
    18號2樓、3樓住處毀損破壞丁○住處物品，並漏逸瓦斯氣體
    致生公共危險，經丁○之母甲○○（原判決誤為丁○）聲請
    取得臺灣板橋地方法院於94年10月24日核發之94年度暫家護
    字第746號民事暫時保護令裁定，禁止戊○對丁○與家人實
    施身體或精神上不法侵害之行為或騷擾行為；詎戊○仍分別
    於94年12月31日、95年1月2日前往臺北縣板橋市○○○路79
    之1號1樓窗戶外、3樓之公共樓梯內，向同址1樓、3樓丁○
    擔任廚師之「蚵仔之家」廚房、倉庫等處毀損破壞食材、物
    品（以上戊○所犯漏逸氣體罪、無故侵入住宅罪、毀損罪及
    違反保護令罪等罪，業經臺灣板橋地方法院另以95年度訴字
    第1586號，各判處有期徒刑5月、6月，並定應執行有期徒刑
    10月確定）。
二、隨後戊○猶於95年1月4日下午6時30分許，再度前往上開南
    雅東路79之1號1樓（起訴書誤載為79之2號1樓）後方之防火
    巷，持榔頭將後門窗戶敲破，拿滅火器從窗戶外向內噴灑，
    致令所有之食材不堪用且無法繼續營業；當時人在上開店內
    之丁○目睹情狀，出於防衛之意，為阻止戊○繼續噴灑破壞
    其經營之「蚵仔之家」物品，及基於逮捕現行犯之意，不讓
    戊○再次脫逃，乃立即追出並隨手自店內料理檯上拿起不詳
    尖刀一把（未扣案）自衛，隨即於上開防火巷內，與持滅火
    器仍在破壞食材之戊○發生扭打，於扭打拉扯中，戊○基於
    傷害之犯意，以所持上開尖刀刺及戊○，致戊○因而受有左
    側腹撕裂傷深及肋膜及腹膜腔，併左結腸穿孔空、腸穿孔、
    左腎裂傷及腹內出血、右肩兩處撕裂傷各長9及10公分、左
    腋窩及右臉撕裂傷各2公分及1公分等傷害，嗣因丁○發現戊
    ○倒地不起，即將戊○送醫急救。而丁○亦在其犯行未被有
    偵查犯罪職權之機關或公務員發覺前，即主動向警方自首犯
    罪，並接受裁判。
三、案經戊○訴由臺北縣政府警察局板橋分局移送臺灣板橋地方
    法院檢察署檢察官偵查起訴。
    理  由
壹、程序部分：
一、按被告以外之人於偵查中向檢察官所為陳述，除顯有不可信
    之情況者外，得為證據，刑事訴訟法第159條之1第2項定有
    明文。偵查中對被告以外之人所為之偵查筆錄，或被告以外
    之人向檢察官所提之書面陳述，性質上雖屬傳聞證據，惟現
    階段刑事訴訟法規定檢察官代表國家偵查犯罪、實施公訴，
    依法其有訊問被告、證人及鑑定人之權，而實務運作時，檢
    察官於偵查中向被告以外之人所取得之陳述，原則上均能遵
    守法律規定，不致違法取供，其可信度極高，職是，被告以
    外之人前於偵查中已具結而為證述，除反對該項供述得具有
    證據能力之一方，已釋明「顯有不可信之情況」之理由外，
    不宜以該證人未能於審判中接受他造之反對詰問為由，即遽
    指該證人於偵查中之陳述不具證據能力。本件證人甲○○、
    丙○○於檢察官偵查中具結所為之證述，客觀上並無顯不可
    信之情況，而被告於本院審理時亦未請求傳喚進行詰問，復
    無爭執而同意作為證據使用（見本院卷第33頁反面），揆諸
    前開規定，自具有證據能力。
二、財團法人亞東紀念醫院於95年1月4日所出具之告訴人診斷證
    明書、病危通知書及同年3月1日以亞歷字第0956410092號函
    附之告訴人病歷資料1件（附於1295號偵查卷第24、68至169
    頁），性質上雖亦屬被告以外之人於審判外之書面陳述，而
    為傳聞證據。惟前者乃醫師依醫師法第17條之規定出具之診
    斷書，應屬刑事訴訟法第159條之4第3款所稱之其他於可信
    之特別情況下所製作之文書，後者則為同法第159條之4第2
    款規定之醫護人員於例行性之醫療過程中所須製作之紀錄文
    書，且均無不可信之情況，自得為證據。
貳、實體部分：
一、上訴人即被告之供述與辯解：
    訊據被告丁○固坦承：確有於前揭時地，持刀刺傷告訴人戊
    ○之事實，惟矢口否認具殺人故意，辯稱：因戊○均否認先
    前破壞食材之行為，又穿雨衣、戴安全帽，破壞後即跑，警
    察說不是現行犯，無法處理，此次伊為了當場抓到戊○，才
    會追出，而因戊○多次破壞，伊一直生活在恐懼當中，所以
    追出時，才會從店內料理檯上隨手拿一把刀防衛，伊並無意
    殺害戊○，戊○所受的傷害是拉扯中受傷的，直到戊○倒地
    才知道有刺傷戊○，所以有立即報警、叫救護車，伊與戊○
    是兄弟，不可能有殺死戊○的意思云云。
二、認定犯罪事實所憑之證據及理由：
  (一)被告持刀刺傷告訴人戊○之事證：
    經查，被告於前揭時地因告訴人戊○前來破壞食材，造成店
    內生意中斷，遂持店內料理用之不詳尖刀刺傷告訴人戊○，
    造成戊○受有左側腹撕裂傷深及肋膜及腹膜腔，併左結腸穿
    孔空、腸穿孔、左腎裂傷及腹內出血、右肩兩處撕裂傷各長
    9及10公分、左腋窩及右臉撕裂傷各2公分及1公分等傷害之
    事實，業據被告於警詢及偵審中坦承不諱（見1295號偵查卷
    第7至10、31、61頁；原審卷第35、120、128頁、本院卷第
    48頁），核與告訴人戊○、證人丙○○（即被告、告訴人之
    父）於偵查及原審中所證述之情節相符（見1295號偵查卷第
    59至60頁、原審卷第130、110至120頁），並有財團法人亞
    東紀念醫院95年3月1日亞歷字第0956410092號函所附告訴人
    病歷資料及於95年1月4日所出具之告訴人診斷證明書各乙件
    附卷可稽，自堪信實。
  (二)被告係出於傷害故意，而非殺人故意：
    公訴人雖以被告持刀造成告訴人戊○受有上開傷害，傷勢嚴
    重，若未接受緊急手術，即有生命危險，而認被告具有殺人
    犯意云云。告訴人請求檢察官上訴，理由中亦指訴：據被告
    95年1月4日警詢筆錄內容，顯見告訴人當時早已離開案發現
    場，破壞行為已結束，並無任何不法侵害正在發生中，被告
    為了不讓告訴人走掉，竟持刀衝向告訴人，一再阻止告訴人
    離去，下手殺傷告訴人，顯具殺人故意，更無所謂正當防衛
    之情形云云。惟按刑法上殺人未遂罪與傷害罪之區別，應以
    加害人有無殺意為斷，以戕害他人生命之故意，著手於刺殺
    之實行而未發生死亡之結果，為殺人未遂；倘無使人喪失生
    命之故意，僅在使其身體、健康受到傷害，則為傷害罪，二
    罪皆發生傷害之結果，衹其主觀犯意及身體傷害程度不同而
    已。而欲認定行為人砍殺他人究係出於殺人之犯意或傷害之
    犯意，被害人之受傷傷痕多寡、行為人下手輕重如何、是否
    為致命部位、所用兇器之利鈍等，雖可藉為認定有無殺意之
    心證，且為重要之參考資料，但非判斷殺人與傷害之絕對標
    準，仍須斟酌當時客觀環境及其他具體情形加以判斷（最高
    法院18年上字第1309號、19年上字第718號判例、84年台上
    字第3179號、90年台上字第1281號、91年台上字第4893號判
    決參照）。經查：
    1.案發前告訴人戊○曾前往被告住處毀損破壞物品，並漏逸
      瓦斯氣體致生公共危險，經被告之母甲○○向臺灣板橋地
      方法院聲請取得民事暫時保護令裁定，命告訴人不得對被
      告與家人實施身體或精神上不法侵害之行為或騷擾行為，
      告訴人仍違反保護令，分別於94年12月31日、95年1月2日
      前往被告擔任廚師之「蚵仔之家」廚房、倉庫等處毀損破
      壞食材、物品（詳如事實欄一所載，告訴人戊○此部份犯
      行，業經原審另行判處罪刑在案，有各該裁定書、判決書
      在卷可考）。而案發當天下午6時30分許，告訴人戊○再
      度前往臺北縣板橋市○○○路79之1號1樓後方之防火巷，
      持榔頭敲破後門窗戶，拿滅火器從窗戶外向內噴灑，致令
      店內所有之食材不堪用且無法繼續營業等情，亦據告訴人
      戊○於警詢及原審審理時坦承不諱（見1295號偵查卷第46
      頁、原審卷第110、120頁），並經證人甲○○於偵查中、
      證人丙○○於偵查及原審中分別證述屬實（參見1295號偵
      查卷第56至58頁；原審卷第131頁）。足徵被告與告訴人
      間，早有嫌隙、感情不睦，於原審核發暫時保護令後，告
      訴人戊○仍不中止其騷擾行為，致造成本案之發生。
    2.衡以告訴人戊○身高177公分，且手上持有滅火器，已據
      其於原審審理時自承在卷（見原審卷第111、113頁），可
      見告訴人戊○身材不僅較被告為高、壯，且當時又手持滅
      火器，被告於追出阻止及逮捕時，自難徒手相抗，其隨手
      拿取武器以為自衛，亦在情理，而被告營生之餐飲店內最
      常見者乃為刀械，故尚難僅因被告持刀追出，即認被告具
      殺人故意。又告訴人戊○力氣大，確有暴力行為乙節，亦
      據證人丙○○於原審中證述：「戊○有暴力行為，暴力傾
      向，砸過丁○位於南雅西路1段21巷18號住處2、3次，因
      為戊○力氣很大，丁○也被打傷了，至於什麼原因我不知
      道，我只知道戊○把丁○的腳打傷了，兩個人糾葛已經很
      久，戊○打我們，我們全家都被戊○打過」等語甚明（見
      原審卷第131頁），則被告於警詢供稱：前2次戊○也都是
      穿雨衣戴安全帽來亂，但是報警後他都先行離去，這一次
      我為了不讓他走掉，所以隨手拿起東西便衝向他那裡去，
      因為他身材比我壯碩，我從小就被他打，所以這次我才會
      拿東西要阻擋他，不讓他走掉等語（見1295號偵查卷第7
      頁），應可採信。
    3.次觀諸告訴人戊○所受傷勢「左側腹撕裂傷深及肋膜及腹
      膜腔，併左結腸穿孔空、腸穿孔、左腎裂傷及腹內出血、
      右肩兩處撕裂傷各長9及10公分、左腋窩及右臉撕裂傷各2
      公分及1公分等傷害」，受傷部位非身體之頭部、頸部、
      心臟、肺臟等重要致命部位，且前開肩、臉、左腋窩受創
      亦非甚深，尚與一般殺人者，手段殘酷、招招斃命，非置
      人於死地不可之情形有間，倘被告確有殺害告訴人之意，
      則其既持刀追出，理當持尖刀猛刺告訴人身體重要致命部
      位，以立即且順利遂行其殺人目的，要無僅造成告訴人腹
      部、肩部、臉部等處受傷之理；況被告於發現告訴人倒地
      不起，喪失抗拒能力後，乃並未繼續攻擊，反立即撥打手
      機叫救護車將告訴人送醫，此節業據證人丙○○於原審證
      實：「……我問丁○發生什麼事，丁○呆在那裡，後來我
      再問丁○是否殺人，他說沒有，他說戊○是他兄弟，他怎
      麼會殺他，當時戊○倒在地上哀叫……是丁○打手機叫救
      護車」等語（見原審卷第130頁），足見被告並無致告訴
      人於死之殺意。
    4.而被告追出後朝告訴人揮刀，以阻止告訴人繼續噴灑滅火
      器破壞，嗣復與告訴人發生扭打，且為逮捕告訴人防止其
      掙脫逃逸，而於扭打中，持刀刺向告訴人乙節，業據：
      告訴人戊○於原審證述：「（你在噴灑時，被告丁○是否
      有跑出來？）丁○是從前面繞防火巷過來；（當時你手上
      是否有拿東西？）滅火器；……我當時一手拿滅火器的噴
      頭，一手提著滅火器的瓶身；（一直到什麼時候才把滅火
      器放下？）丁○拿刀刺我的時候，我就把滅火器放下準備
      要跑，是在第一刀的時候我就放下」等語明確（見原審卷
      第110至111頁）。被告於原審審理時亦坦承：「戊○說
      他有推我，我還往前刺，這是事實，因為當時戊○穿著雨
      衣，我根本不知道我有刺傷他，我為了要緊緊抱住他，他
      把我推開，我就又去抱他，如果我要殺他，我可以多刺他
      幾刀，我後來才知道，他到最後一刀的時候，因為受傷了
      所以才無法掙脫我，警察到的時候，我有說是我造成的…
      那時候我就是本能反應拿刀，因為那時候只有阻止戊○，
      不要讓戊○跑走，拿東西（指拿刀械之意）只是天生對戊
      ○的恐懼，因為我長期被戊○欺負，被他打，我們家裡的
      人除了父親以外，其他的人都被他打過」等語在卷（見原
      審卷第128 頁）。並有證人丙○○證述：「……我跑出
      去以後，我找丁○，因為找不到，就去防火巷裡面找，就
      看到戊○、丁○抱在一起，接著就看到戊○跟丁○一起倒
      在地上，丁○在上面，戊○在下面，丁○接著有站起來」
      之情可參（見原審卷第130頁）。衡情，在當時扭打之混
      亂情形下，告訴人復頭戴安全帽、身著雨衣，被告顯無法
      精確掌握攻擊之部位，自難以告訴人事後所受傷害係「因
      左側腹撕裂傷深及肋膜及腹膜腔，併左結腸穿孔、空腸穿
      孔等，並合併內出血，若無法接受緊急手術，即有生命危
      險」（見財團法人亞東紀念醫院上開函復），且該院已出
      具病危通知，即認被告有殺人之故意。
    5.至告訴人否認曾與被告發生扭打，或有抱在一起的狀況云
      云（見原審卷第111頁），顯與被告及證人丙○○所述不
      符，衡以告訴人多次挑釁破壞食材之行為，即使在法院核
      發保護令後，仍未停止，豈有被告一旦追出並為逮捕攻擊
      時，乃竟毫無反抗之理？所述顯違常理，殊難信實。另告
      訴人雖證稱被告於持刀傷害過程中曾口出「幹，給你死（
      台語）」等語（見原審卷第112頁），惟此僅係告訴人戊
      ○片面之指述，並為被告所否認，是否屬實已有疑義；更
      何況依當時告訴人暴力行為之狀態下，亦難謂非係被告於
      盛怒下所表達之氣話，自不能僅憑被告辱罵「幹，給你死
      」之氣話，即推論被告有置告訴人於死之殺人主觀犯意，
      此外，本院復查無其他證據足證被告有置告訴人於死之殺
      人故意。公訴意旨認被告有殺人之犯意，尚嫌無據。從而
      被告辯稱其並無殺人之犯意，應堪採信。
　(三)被告犯案所用刀械之認定：
    至告訴人戊○一再指稱被告上開犯行係持開山刀所為云云，
  　固據其提出照片1幀附卷可稽（見1295號偵查卷第65頁）。
    惟查，扣案之刀子並非被告上開犯罪所用之尖刀，該犯罪用
    之尖刀係證人甲○○砍豬肉的刀，連手把大約一個人手臂的
    長度，案發後已由證人甲○○將之丟棄乙節，業據證人甲○
    ○於偵查中證稱：「（刀子？）後來刀子連同垃圾一起被垃
    圾車載走了，是我丟的；（刀子何來？刀子本來是放在那邊
    ？）是我在砍豬肉的刀，連手把大約一個人手臂的長度；（
    提示照片，是不是就是此刀？）不是，比此刀還長一點，前
    面比較寬一點，是尖的」等語在卷（見同上偵卷第60頁）。
    而被告亦自承伊係自店內料理檯上隨手拿起一把尖刀追出等
    語在卷（見1295號偵查卷第61頁、原審卷第120、121頁），
    核與證人甲○○證稱該刀械係店內用以剁豬肉所用相符，況
    前揭事故地點既係餐飲店，原即備有各式尖銳之料理刀械，
    苟被告有告訴人戊○再來滋事即持刀以對之意，亦無在公開
    營業之店內，另再預備開山刀之必要。告訴人戊○空言指稱
    被告係持開山刀犯前開罪行云云，尚難信實。
　(四)是否構成正當防衛之判斷？
    按「對於現在不法之侵害，而出於防衛自己或他人權利之行
  　為，不罰。但防衛行為過當者，得減輕或免除其刑」，刑法
    第23條定有明文。又「刑法上之防衛行為，祗以基於解除現
    在不法之侵害為已足，防衛過當，指防衛行為超越必要之程
    度而言，防衛行為是否超越必要之程度，須就實施之行為而
    為判斷，即應就不法侵害者之攻擊方法與其緩急之情勢，由
    客觀上審查防衛權利者之反擊行為是否出於必要以定之」（
    最高法院63年台上字第2104號判例足資參照）。查：
　　1.關於被告於上開時、地，持不詳尖刀刺傷告訴人戊○，是
  　　否可認為屬於刑法所規定之正當防衛？
      本件是因告訴人於前揭時、地前來被告擔任廚師之餐飲店
      持滅火器向正在營業之店內噴灑而破壞食材無法繼續營業
      ，致被告見狀遂隨手持刀追出，並與告訴人戊○扭打，進
      而發生本件傷害事件，已如前述，足見當時告訴人戊○對
      於被告之攻擊侵害尚在繼續中，並未過去，此觀諸告訴人
      於原審所證述：「（一直到什麼時候才把滅火器放下？）
      丁○拿刀刺我的時候，我就把滅火器放下準備要跑，是在
      第一刀的時候我就放下」等語即明（見原審卷第110至111
      頁），是被告隨手自店內拿取尖刀追出還擊，告訴人始將
      滅火器放下，停止不法行為，顯屬至明，被告辯稱伊係因
      遭告訴人戊○侵害，為了正當防衛，始從拿取料理檯上之
      尖刀追出等語，非屬無稽。
　  2.至被告所為前開正當防衛是否有過當之情形？本件告訴人
      戊○於前揭時、地雖持有滅火器，然被告除持刀刺入告訴
      人戊○腹部外，亦得選擇對告訴人戊○傷害較小之其他方
      法防衛，是其防衛手段有各種選擇，卻以嚴重之方式為之
      ，造成告訴人戊○「因左側腹撕裂傷深及肋膜及腹膜腔，
      併左結腸穿孔、空腸穿孔等，並合併內出血，若無法接受
      緊急手術，即有生命危險」等傷害應屬防衛過當，依刑法
　    第23條但書之規定，其正當防衛顯然過當，是仍無解於其
      應負之傷害罪責。
  (五)綜上所述，本件事證明確，被告上開犯行洵堪認定。
三、論罪：
  (一)新舊法規之比較適用：
    查被告行為後，刑法業於94年2月2日修正公布，95年7月1日
    起施行。按「行為後法律有變更者，適用行為時之法律，但
    行為後之法律有利於行為人者，適用最有利於行為人之法律
    」，修正後刑法第2條第1項定有明文。此條規定係規範行為
    後法律變更所生新舊法比較適用之準據法，本身尚無新舊法
    比較之問題，於新法施行後，應一律適用新法第2條第1項之
    規定，為「從舊從輕」之比較，先予敘明。再按本次法律變
    更，比較時應就罪刑有關之共犯、未遂犯、想像競合犯、牽
    連犯、連續犯、結合犯，以及累犯加重、自首減輕暨其他法
    定加減原因（如身分加減）與加減例等一切情形，綜其全部
    罪刑之結果而為比較（最高法院95年度第8次刑事庭會議決
    議參照）。茲就本件新舊法比較結果敘述如下：
    1.關於罰金刑，刑法分則編各罪所定罰金刑之貨幣單位原為
      銀元，修正前刑法第33條第5款規定：「罰金：1元（銀元
      ）以上」，而依罰金罰鍰提高標準條例規定，就72年6月
      26日前修正之刑法部分條文罰金數額提高2至10倍，其後
      修正者則不提高倍數，並依現行法規所定貨幣單位折算新
      臺幣條例規定，以銀元1元折算新臺幣3元。修正後刑法第
      33條第5款規定：「罰金：新臺幣1千元以上，以百元計算
      之」，刑法第33條第5款所定罰金貨幣單位經修正為新臺
      幣後，刑法分則各罪所定罰金刑之貨幣單位亦應配合修正
      為新臺幣，為使刑法分則編各罪所定罰金之最高數額與刑
      法修正前趨於一致，乃增訂刑法施行法第1條之1：「中華
      民國94年1月7日刑法修正施行後，刑法分則編所定罰金之
      貨幣單位為新臺幣。94年1月7日刑法修正時，刑法分則編
      未修正之條文定有罰金者，自94年1月7日刑法修正施行後
      ，就其所定數額提高為30倍。但72年6月26日至94年1月7
      日新增或修正之條文，就其所定數額提高為3倍。」。從
      而，刑法分則編各罪所定罰金刑之最高數額，於上開規定
      修正後並無不同，惟修正後刑法第33條第5款所定罰金刑
      最低數額，較之修正前提高，自以修正前刑法第33條第5
      款規定有利於被告。
　  2.本件被告犯罪時之刑法第41條第1項前段規定：「犯最重
    　本刑為5年以下有期徒刑以下之刑之罪，而受6個月以下有
      期徒刑或拘役之宣告，因身體、教育、職業、家庭之關係
      或其他正當事由，執行顯有困難者，得以1元以上3元以下
      折算1日，易科罰金。」又被告行為時之易科罰金折算標
      準，依修正前罰金罰鍰提高標準條例第2條前段（現已刪
      除）規定，就其原定數額提高為1百倍折算1日，則本件被
      告行為時之易科罰金折算標準，應以銀元3百元折算1日，
      經折算為新臺幣後應以新臺幣9百元折算為1日。惟95年7
      月1日修正公布施行之刑法第41條第1項前段則規定：「犯
      最重本刑為5年以下有期徒刑以下之刑之罪，而受6個月以
      下有期徒刑或拘役之宣告者，得以新臺幣1千元、2千元或
      3千元折算1日，易科罰金。」比較修正前後之易科罰金折
      算標準，以95年7月1日修正公布施行前之規定，較有利於
      受刑人，自應依現行刑法第2條第1項前段，適用修正前刑
      法第41條第1項前段規定，定其易科罰金之折算標準。
　　3.按刑法62條前段自首之規定，於94年1月7日曾修正公布，
  　　並自95年7月1日施行。修正前刑法第62條規定：「對於未
    　發覺之罪自首而受裁判者，減輕其刑。但有特別規定者，
      依其規定」，修正後則規定：「對於未發覺之罪自首而受
      裁判者，得減輕其刑。但有特別規定者，依其規定」，亦
      即對於未發覺之罪自首而受裁判，修正後刑法第62條將原
      規定之「必減」修正為「得減」，雖性質上屬刑法裁量之
      事項，惟既影響行為人之刑罰法律效果, 應屬法律變更之
      範疇，而有刑法第2條第1項之適用，經比較新舊法，以舊
      法規定「必減」對行為人較為有利，故應適用舊法即修正
      前刑法第62條前段規定減輕其刑。
　　4.綜此，依整體比較之結果，依修正後刑法第2條第1項前段
  　　之規定，適用行為時之舊法處斷。
　(二)所犯法條：
    核被告所為，係犯刑法第277條第1項之普通傷害罪。公訴人
    認被告上開傷害告訴人戊○之犯行，係犯刑法第271條第2項
    、第1項之殺人未遂罪，容有未洽，惟二者之基本社會事實
    相同，爰依法變更起訴法條。查被告於犯罪後停留現場，於
    臺北縣政府警察局板橋分局板橋派出所員警接獲報案通知趕
    到現場時，即主動就員警尚未發覺之犯罪事實進行概要之說
    明且自動接受裁判而自首等情，有原審卷附辦理刑事案件電
    話紀錄查詢表一件可稽，並經記載於臺北縣政府警察局板橋
    分局解送人犯報告書甚明（見1295號偵查卷第3頁），被告
    所為，己合於修正前刑法第62條前段自首之規定，爰予以減
    輕其刑。又被告所為，亦符合刑法第23條正當防衛過當之規
    定，本件因已肇致告訴人戊○一度病危，故不宜免除其刑，
    而應予以減輕其刑，並予遞減之。
四、維持原判決及駁回上訴之理由：
    原審認被告罪證明確，適用刑事訴訟法第299條第1項前段、
    第300條，刑法第2條第1項前段、第277條第1項、第23條但
    書、修正前刑法第41條第1項前段、第62條，罰金罰鍰提高
    標準條例第1條、修正前罰金罰鍰標準條例第2條規定，並審
    酌被告雖迄未與告訴人戊○達成民事和解，彌補告訴人所受
    之傷害，且告訴人戊○上開所受之傷害非輕，惟念其並無犯
    罪前科，有本院被告前案紀錄表一件在卷可按，素行良好，
    本件係因告訴人戊○未循理性態度解決家族紛爭而一再挑釁
    、破壞，甚至不遵守法院所核發之保護令裁定，致被告萌生
    本件犯罪動機，犯罪時所持用之尖刀係臨時在店內取得之工
    具，並非預謀，及犯後坦承犯行，態度尚佳等一切情狀，量
    處如主文所示之刑，並依修正前刑法第41條第1項前段之規
    定，諭知易科罰金之折算標準。至扣案之菜刀一把，並非被
    告持以犯本件傷害告訴人戊○所用，已據被告陳明在卷，且
    經證人甲○○復於偵查中證稱：「後來刀子連同垃圾一起被
    垃圾車載走了，是我丟的」等語可明（見1295號偵查卷第60
    頁），是該扣案之菜刀一把自不予宣告沒收。又被告持以犯
    本件傷害告訴人戊○所用之不詳尖刀一把，並未扣案，雖不
    能證明經證人甲○○丟棄後業已滅失，惟既非違禁物，為免
    日後執行困難，爰不予宣告沒收。經核認事用法，並無違誤
    ，量刑亦屬妥當。檢察官循告訴人請求上訴意旨以被告持尖
    刀刺傷告訴人戊○，造成告訴人上開傷害，告訴人遭刺傷部
    位均為腹腔等重要器官，且傷勢嚴重，若未接受緊急手術，
    即有生命危險，顯見被告有殺人之犯意，且不符正當防衛要
    件等語，為無可採，上訴應予駁回。
參、適用法律：
據上論斷，應依刑事訴訟法第368條，判決如主文。
本案經檢察官鄭龍照到庭執行職務。
中　　華　　民　　國　　96　　年　　4 　　月　　13　　日
　　　　　　　　　刑事第十八庭審判長法　官  溫耀源
　　　　　　　　　　　　　　　　　  法　官  陳健順
　　　　　　　　　　　　　　　　　  法　官  邱同印
以上正本證明與原本無異。
檢察官如不服本判決，應於收受送達後十日內向本院提出上訴書
狀，其未敘述上訴之理由者並得於提起上訴後十日內向本院補提
理由書（均須按他造當事人之人數附繕本）。
被告不得上訴。
                                    書記官  莊昭樹
中　　華　　民　　國　　96　　年　　4 　　月　　13　　日
附錄：本案論罪科刑法條全文
刑法第277條
傷害人之身體或健康者，處三年以下有期徒刑、拘役或一千元以
下罰金。
犯前項之罪因而致人於死者，處無期徒刑或七年以上有期徒刑；
致重傷者，處三年以上十年以下有期徒刑。
